【裁判字號】    98,訴緝,100
【裁判日期】    981113
【裁判案由】    妨害自由
【裁判全文】
臺灣桃園地方法院刑事判決             98年度訴緝字第100號
公  訴  人  臺灣桃園地方法院檢察署檢察官
被      告  甲○○
上列被告因妨害自由等案件，經檢察官提起公訴（96年度偵字第
13863 號），本院判決如下：
    主  文
甲○○共同犯私行拘禁罪，處有期徒刑捌月。被訴恐嚇取財部分
無罪，被訴侵入住宅部分公訴不受理。
    事  實
一、緣乙○○前男友邱進明向于成旭（業經本院判處有期徒刑8
    月）借款，並曾帶于成旭至乙○○母親蘇娟與同居人共居之
    新竹市○○路○ 段386 號處所借錢償還，于成旭因而知悉蘇
    娟上開住處。于成旭為向邱進明催討欠款新臺幣（下同）2
    萬7 千元及賒欠于成旭女友經營之鍾情卡拉OK帳款3000元，
    又遍尋不著邱進明，乃於96年5 月24日晚間8 時許（起訴書
    誤載為95年5 月24日，應予更正），駕駛車號6620-RN 廂型
    車搭載甲○○、謝大偉（業經本院判處有期徒刑8 月）至蘇
    娟上開住處欲找尋邱進明催討欠款，抵達該處後，于成旭向
    乙○○及蘇娟質問邱進明下落，乙○○及蘇娟均答稱不清楚
    ，甲○○、謝大偉衝至上址2 樓尋找邱進民亦未果（所涉無
    故侵入住宅部分未據合法告訴，詳如後述），于成旭、甲○
    ○、謝大偉為順利於當日討回欠款，竟共同基於妨害自由之
    犯意聯絡，于成旭先向乙○○恫稱：「我是竹聯幫老大，如
    果不把邱進明交出來，就要給你們斷手斷腳」、「如不跟我
    們走，就連蘇娟一起帶走」等語，使乙○○心生畏懼，以此
    脅迫之方法，強行使乙○○坐入上開廂型車後座，甲○○亦
    坐在後座，謝大偉則坐在副駕駛座，由于成旭駕車共同至邱
    進明經常出沒之新竹老湖口某卡拉OK店等地尋找邱進明，以
    此脅迫乙○○帶同前往尋找邱進明，而剝奪乙○○行動自由
    ，途中並要乙○○不斷撥打電話找尋邱進明下落均未果。嗣
    於同日晚間10時許，乙○○被強行帶至桃園縣楊梅鎮○○○
    路○ 段284 號2 樓「鍾情卡拉OK店」，先讓乙○○坐在桌旁
    數分鐘後，又將乙○○帶進該店雜物間內，由謝大偉、甲○
    ○輪流看管將乙○○拘禁在內，期間復對乙○○表示：「若
    無法找到邱進明，就由你幫邱進明還錢」等語，翌日（同年
    月25日）凌晨1 時許，一行人又將乙○○強行帶至桃園縣平
    鎮市○○路○○段375 巷8 弄3 號于成旭住處內予以拘禁，
    期間乙○○不斷撥打電話向母親蘇娟籌錢未果，同日凌晨1
    時許，乙○○佯裝要打電話向友人借錢而在上開于成旭住處
    廁所內，趁機撥打110 報警告知上情，接獲線報之員警劉士
    銘即冒充乙○○友人回電向于成旭表示願意代為支付3 萬元
    ，並約定在桃園縣楊梅鎮○○○路○ 段284 號斜對面丁丁藥
    局前交付金錢，嗣於同日凌晨2 時10分許，為警在上述約定
    地點附近發現于成旭所駕駛之前開廂型車，旋陸續於車內查
    獲于成旭，車旁查獲甲○○及被看管之乙○○，在丁丁藥局
    前查獲謝大偉，計于成旭、謝大偉、甲○○剝奪乙○○之行
    動自由約達6 小時餘。
二、案經乙○○訴由桃園縣政府警察局楊梅分局報告臺灣桃園地
    方法院檢察署檢察官偵查起訴。
    理 由
甲、有罪部分：
壹、證據能力部分：
一、證人乙○○於警詢中之陳述，雖屬傳聞證據，惟本院審理時
    提示上開證人之警詢筆錄徵詢被告甲○○之意見，被告陳明
    沒有意見，且未於言詞辯論終結前聲明異議，本院審酌上開
    筆錄作成時，較無人情施壓或干擾，亦無不當取供之情形，
    認為以之作為本案之證據亦屬適當，是上開警詢之陳述，依
    刑事訴訟法第159 條之5 第2 項規定，有證據能力。
二、證人乙○○、蘇娟、黃卯生、劉士銘、楊康秀於檢察官偵查
    中經具結後所為之陳述，查無顯不可信之情況，被告甲○○
    於本院準備程序時已表明不爭執其證據能力（見本院98年2
    月23日準備程序筆錄第3 頁），又未指出並證明上開證人之
    證言有何顯不可信之情況，依刑事訴訟法第159 條之1 第2
    項規定，證人乙○○、蘇娟、黃卯生、劉士銘、楊康秀於檢
    察官訊問時經具結後所為之證述，自得為證據。
貳、實體部分：
一、訊據被告甲○○矢口否認有何妨害自由犯行，辯稱：伊沒有
    押乙○○，是乙○○自己願意上我們的車，帶我們去找邱進
    明，是乙○○表示她可以幫邱進明還債，沒有威脅或恐嚇她
    ，也沒有拘束她人身自由云云。經查：
（一）前揭犯罪事實，業據證人即告訴人乙○○於偵查中證稱
      ：「96年5 月24日晚上8 點我在看「天下第一味」電視時
      ，被告3 人一起進來我們家，他們進來的時候，1 個胖、
      1 個瘦的男子直接衝上2 樓，他們說要找邱進明，我也跟
      上去，于成旭叫我帶他們去找邱進明，我說我不知道，他
      們就要帶我上車，我說我不上車，他們說他們是竹聯幫的
      ，若不走就要給我斷手斷腳（證人表情呈現很害怕的樣子
      ），如果我不上車，他們要連我母親蘇娟一起帶走，我才
      跟他們一起上車，上車後，他們先帶我到新竹縣老湖口找
      邱進明，沒有找到，後來他們又帶我到楊梅的鍾情卡拉OK
      的小房間，是小姐掛衣服的房間，就是在我被警察救的斜
      對面，在小房間內時，是胖的及瘦的男子在看管我，于成
      旭偶爾會進來，他進來就是叫我想辦法還3 萬元，並叫我
      打電話；（提示鍾情卡拉OK證人楊康秀筆錄，有何意見？
      ）我們有在卡拉OK外場的桌子坐了幾分鐘，就把我帶進小
      房間內；（為何當時不向客人求救？）因為當時見被告叫
      店內的客人大哥，我想說他們應該很熟，所以我不敢講話
      ；（于成旭載你的車子車號及車型為何？）那是9 人坐的
      廂型車，車號我忘記了，卡拉OK店的房間內待了40、50
      分鐘後，他們開車載我至某山上的小房子，房子內都沒有
      電燈，該小房子應該也是在楊梅，當時他們要我打電話湊
      3 萬元，不然不給我回家，所以有讓我使用手機，一直到
      了隔天凌晨2 時許，因為我白天要上班，我就假裝要借錢
      ，利用到廁所的機會打110 報案，是警察打電話給我，我
      就直接說我被綁架了，請他們帶3 萬元來救我，警察就直
      接跟于成旭談約在丁丁藥局，然後于成旭就直接帶我到丁
      丁藥局斜對面的鍾情卡拉OK，就被警察救了；（你之前說
      在山上的小木屋距離丁丁藥局多遠？）開車約要10分鐘，
      我打110 的時候是在山上；（接到員警的來電是在何處？
      ）是在小木屋，警方跟于成旭約好後，我們就出發了；（
      他們有無不讓你離開？）他們都坐在外面，我在裡面，我
      當時不敢動；（有無要求要回家？）他們說只要拿出錢即
      可回家；（當天有幾人帶你走？）有于成旭、甲○○、謝
      大偉，從頭到尾都是這3 個人；（為何將你帶走？）要我
      找出邱進明；（有無要你幫邱進明還錢之意？）有，所以
      我才報警處理」等語（見96偵13863 號卷第55、96-97 頁
      ）；復於本院審理時證稱：「（當天于成旭是要去找你
      嗎？）他是要找邱進明；（為何要去那裡找邱進明？）因
      為邱進明之前有帶于成旭到那裡過，而且我母親有對我說
      ，于成旭去那邊找邱進明1 次；（被告3 人進入系爭住處
      ，是對你說什麼？）當時我躺在長沙發上，蘇娟坐在另一
      張沙發上，于成旭一進來就對我及我母親蘇娟說，他是竹
      聯幫老大，如果我們不把邱進明交出來，就要給我們斷手
      斷腳，然後甲○○、謝大偉就衝到二樓去找邱進明，沒有
      找到就下來，于成旭就說要我上車，一起去找邱進明，我
      說不要，我想走進去房間，甲○○、謝大偉就擋在我前面
      不准我走，于成旭就說如果我不跟他們走，就連蘇娟一起
      帶走，我為了保護我母親不得已才乖乖跟他們一起上車；
      （你上車後到哪些地方？）先去新竹老湖口某飲食店裡面
      附設之卡拉OK，沒有找到邱進明，而且期間他們一直把我
      這邊的車門上鎖，我都沒有辦法求救，後來又轉到楊梅的
      鍾情卡拉OK，先讓我坐在卡拉OK的桌邊，甲○○與謝大偉
      1 個坐我旁邊，1 個坐我對面，于成旭在旁邊跟人家聊天
      ，後來于成旭就叫甲○○、謝大偉帶我去放滿衣服、雜物
      的小房間，是他們2 人在房間內看管我，我請他們2 人其
      中1 人去找于成旭進來，我問于成旭說，邱進明究竟欠你
      們多少錢，于成旭就說3 萬元，我說我回去找電話，他說
      不能讓我回去，他要我想辦法找3 萬元還邱進明欠的錢，
      不然就別想回家，之後被告3 人又用同1 台車帶我到另1
      個地方，然後我才找機會躲到廁所打了很多電話籌錢，但
      是籌不到，最後沒有辦法才打110 求救」等語綦詳（見本
      院卷第207-211 頁）。並經證人蘇娟於偵查中證稱：「
      （96年5 月24日晚上8 點被告3 人是否有到你家中找邱進
      明？）有；（請詳述當時經過？）當時其中2 人上樓去找
      ，找不到人，就把乙○○帶走；（為何乙○○要跟他們走
      ？）他們要乙○○去找邱進明；（他們有無恐嚇你或告訴
      人甚麼話？）他們有說如果下次來找不到邱進明，就要給
      我們斷手斷腳，就帶乙○○去找邱進明；（是誰說要斷手
      斷腳？）只有一個瘦瘦的，看起來像老大的，看起來是30
      幾歲的樣子；（他們3 人是否有押告訴人上車？）他們口
      氣很兇的說「走啦」，如果不去會很危險的樣子，後來約
      在晚上10點時乙○○有打電話給我要錢，3 萬、5 萬的，
      不然她沒有辦法離開；（為何當時不報警？）因為我不認
      識他們，也不知道車號及名字，所以就沒有報警；（是否
      聽見于成旭說如果乙○○不跟他走，要連蘇娟一起帶走？
      ）我有聽到」（見96偵13863 號卷第106 頁）；於審理
      時亦稱：「（當時你有看到乙○○是怎麼上車的嗎？）有
      一個男的跟我說我把你女兒帶走去找邱進明，找到邱進明
      ，你女兒就可以平安回家，車子沒有停在我們門口，他們
      3 人就把乙○○帶著往外面走，沒有看到車子在哪裡；（
      乙○○在被帶走期間，有無打電話給你？）有，她說媽媽
      幫我想辦法借3 萬元，我說我沒有上班哪來的錢」等語可
      佐（見本院卷第212 、213 頁），又被告于成旭、謝大偉
      、甲○○3 人對於96年5 月24日晚間8 時許一同前往乙○
      ○住處，嗣與乙○○一同至新竹老湖口某家卡拉OK等處尋
      找邱進明約2 小時未果，其後又至桃園縣楊梅鎮○○○路
      ○ 段284 號2 樓鍾情卡拉OK，於凌晨1 時許再至于成旭位
      於桃園縣平鎮市○○路○○段375 巷8 弄3 號住處一節均
      不否認（見97年審訴第1176號卷97年8 月14日準備程序筆
      錄、本院卷第67、116-117 、134 、183 頁），證人即被
      告于成旭之女友楊康秀亦證述：「他們4 人一起來鍾情卡
      拉OK」等語可參（見96偵13863 號卷第80頁），均核與證
      人乙○○與蘇娟前開所述各節相符，又上開2 證人原與被
      告于成旭、謝大偉、甲○○均不相識，彼此間並無夙怨嫌
      隙，業據被告于成旭、謝大偉、甲○○供陳在卷（見96偵
      13863 號卷第15、21、27頁），衡情證人乙○○、蘇娟自
      無誣攀被告于成旭、謝大偉、甲○○3 人之動機，更無甘
      冒偽證罪責虛構上開情節而誣陷被告3 人之必要，益徵渠
      等前開證述為真實而可採，此外復有證人乙○○於偵查中
      當庭繪製鍾情卡拉OK位置圖及員警製作現場平面圖及照片
      6 張附卷可稽。
（二）證人即查獲員警黃卯生於偵查中證稱：「（是否有在96
      年5 月25日凌晨接到告訴人求救的電話？）告訴人是當天
      凌晨1 點多打110 ，報案被綁架，劉士銘就到中山北路2
      段284 號2 樓的卡拉OK店現場看，但沒有看到任何人，只
      有一個老闆娘在那邊，我們是凌晨2 點多時就透過告訴人
      留的來電號碼聯絡」等語（見96偵13863 號卷第107 頁）
      ，證人即查獲員警劉士銘於偵查中證稱：「（聯絡上告
      訴人時，她怎麼說的？）告訴人說她在車上，我問她車子
      在哪裡，我假裝是她的朋友，跟他約個地點，說我會把錢
      送過去；（約何地點？）剛開始是約桃園縣楊梅鎮○○○
      路○ 段284 號斜對面的丁丁藥局，我和黃卯生在凌晨2 點
      多時一起過去該處，一開始沒有看到人，期間我們還有打
      電話給告訴人，告訴人有跟我們說是一輛白色的車子，後
      來我們繞了一下，就發現284 號前停了1 台車子，是剛停
      下來的，我們車上4 個人就直接把車門拉開，告訴人就表
      示：『是他們綁架我的』；（當時打電話給告訴人是跟何
      人通電話？）一開始是跟被害人，後來是跟于成旭談地點
      及價錢；（于成旭當時是否有表示一定要給多少錢才要讓
      被害人回去？）是我主動說要拿3 萬元過去的」等語（見
      96偵13863 號卷第107 頁）；於審理時具結證稱；「（
      當天是誰最早打電話通報給你們？）是勤務中心打給我們
      說有綁架案件，地點在楊梅鎮○○○路○ 段284 號，我就
      先打電話給勤務中心問被害人電話，然後我再用我的手機
      打電話給被害人；（你打電話給被害人後，被害人怎麼跟
      你講？）被害人說他被困在車上，我問是那台車，被害人
      說不知道，又說他們要帶她去很多地方，我就問她是什麼
      情形；（乙○○有無在電話中跟你說，請你假裝是她的朋
      友，要你付3 萬元？）有的，就是在我第1 通打給她時，
      她說她被人帶走困在車上要請我救她，我問對方要什麼，
      她說要3 萬元，我就自己提議說，不然我假裝是你朋友，
      跟對方談，幫她付3 萬元，我就跟她說，把電話交給要錢
      的那個人，由我來跟他講，我就跟對方說，乙○○的3 萬
      元我幫他付，直接約個地點，對方就跟我說丁丁藥局，我
      掛完電話，就跟同事直接前往該處，就查獲被告」等語明
      確（見本院卷第215-217 頁），亦均與證人乙○○前揭證
      述互核相符。
（三）被告甲○○雖以乙○○係自願與伊等前往找尋邱進明云云
      置辯。然觀諸證人乙○○自96年5 月24日晚間8 時許起，
      先被被告于成旭、謝大偉、甲○○帶往老湖口卡拉OK等地
      尋找邱進明，約2 小時未果，又帶至鍾情卡拉OK，再至于
      成旭上開住處，此為被告甲○○所不爭執，參以于成旭供
      承：於湖口等處找了2 小時，很久很累，所以就不去三重
      找，直接去鍾情卡拉OK（見97年審訴第1176號卷上開筆錄
      第4 頁），顯然當時被告甲○○等3 人已花費相當時間尋
      找邱進明而未獲，已身心疲累，衡情一行人自可先行返家
      ，隔日或他日再繼續找尋邱進明，然被告甲○○等非但未
      讓乙○○返家，卻將乙○○帶至與尋找邱進明目的無關之
      鍾情卡拉OK、于成旭住處等地等候乙○○籌錢，倘被告甲
      ○○所言是乙○○自己答應要一起去找邱進明，途中並有
      跟乙○○說如果不想帶我們去找，隨時可以回家，並未限
      制乙○○之行動自由乙節為實，豈有上述異常之舉，參以
      被告3 人被查獲時為凌晨2 點多，被告于成旭先與劉士銘
      警員約在丁丁藥局交付3 萬元款項後，于成旭即夥同謝大
      偉、甲○○帶著乙○○驅車前往，已如前述，乙○○當時
      若是自願與渠等外出，又何需深夜待在不知名處所，並撥
      打電話四處籌款？倘證人乙○○係自願幫友人邱進明還款
      ，焉有四處籌款無著時，竟撥打110 請員警解救之理，再
      參諸證人劉士銘、黃卯生於偵查中均證稱：查獲被告當時
      ，乙○○當場表示「就是他們綁架我」等語，益徵證人乙
      ○○證述被告3 人脅迫其上車尋找邱進明，若無法找到邱
      進明，就由其籌錢代替邱進明還錢等各節，非屬子虛，顯
      見被告甲○○前揭所辯，要屬事後卸責之詞，不足採信。
（四）至證人乙○○雖就遭被告看管之房屋前後描述不一，惟被
      告甲○○既不否認該地點為被告于成旭上開住處，是證人
      乙○○因身處陌生且黑暗之處所致無法詳予觀察地形，復
      因遭強押致驚怕而記憶不清無法具體描述該處所，衡與常
      情無違，尚難以此為有利被告之認定。另證人楊康秀於偵
      查中雖稱：「被害人在鍾情卡拉OK沒有表示緊張害怕」云
      云（見96偵13863 號卷第80頁），惟查證人楊康秀對於當
      日于成旭為何帶乙○○至店裡、當天被告等是否與乙○○
      聊天、于成旭等人而後將乙○○帶至何處，均回答不知道
      或未注意，是其是否能明確注意乙○○害怕表情已有所疑
      ，況楊康秀與于成旭係男女朋友關係，亦難期其為公允之
      證述，是其此部分證詞尚難採信。
（五）綜上所述，本案事證明確，被告甲○○剝奪他人行動自由
      之犯行，洵堪認定。
三、論罪科刑部分：
（一）核被告甲○○所為，係犯刑法第302 條第1 項私行拘禁罪
      。被告甲○○與于成旭、謝大偉間，就上開犯行，有犯意
      聯絡及行為分擔，皆為共同正犯。按刑法第302 條第1 項
      所謂以非法方法剝奪人之行動自由，係指以私行拘禁外之
      非法方法，妨害其行動自由而言。若將被害人拘禁於一定
      處所，繼續較久之時間，而剝奪其行動自由，仍屬私行拘
      禁行為；又刑法第302 條第1 項所謂其他非法方法剝奪人
      之行動自由，係對於同條項私行拘禁之補充規定，按之主
      要規定優於補充規定原則，自不應宣告補充規定之罪名（
      最高法院21年上字第1834號、30年上字第1693號判例意旨
      參照）。再按刑法第302 條之妨害自由罪，係妨害他人自
      由之概括規定，故行為人具有一定目的，以非法方法剝奪
      人之行動自由者，除法律別有處罰較重之規定（例如略誘
      及擄人勒贖等罪），應適用各該規定處斷外，如以使人行
      無義務之事，或妨害人行使權利為目的，而其強暴脅迫復
      已達於剝奪人行動自由之程度，即應成立本罪。又私行拘
      禁，剝奪他人行動自由行為繼續中，再對被害人施加恐嚇
      ，或以恐嚇之手段迫使被害人行無義務之事，則其恐嚇或
      迫使被害人行無義務之事之行為，仍屬於非法方法剝奪行
      動自由之部分行為，應僅論以刑法第302 條第1 項之罪，
      無另成立同法第304 條或第305 條之罪之餘地（最高法院
      29年上字第2359號、74年度台上字第3404號判例、89年度
      台上字第780 號判決意旨參照）。被告甲○○等3 人將乙
      ○○帶至「鍾情卡拉OK店」後，將其帶進雜物間內，並推
      由被告甲○○、謝大偉輪流看管拘禁，復又將乙○○帶至
      于成旭位於桃園縣平鎮市住處內加以拘禁，直至員警劉士
      銘約定交付金錢後，才將乙○○載至丁丁藥局前，私行拘
      禁地點，雖有分別，然私禁行為並未間斷，仍為包括的一
      個實行行為之繼續，祇應論以單純私行拘禁一罪。又被告
      甲○○等3 人於剝奪乙○○行動自由前及過程中，先以恐
      嚇之言詞，恫嚇脅迫乙○○上車前往尋找邱進明，復再脅
      迫乙○○代為籌款償還邱進明債務等強制行為，均基於為
      使乙○○找尋邱進明或代邱進明還款之目的所接續為之，
      被告甲○○等3 人恫嚇乙○○及對乙○○之強制行為，均
      為私行拘禁之部分行為，毋庸另論以刑法第304 條第1 項
      及第305 條等罪。公訴意旨認應論處刑法第304 條第1 項
      強制罪云云，自有未洽，併予敘明。
（二）爰審酌被告甲○○暨共犯于成旭、謝大偉3 人為催討債務
      ，竟不循正當法律途徑解決，以恫嚇被害人乙○○，脅迫
      行無義務之事，並以私行拘禁，剝奪被害人乙○○行動自
      由為手段，惡性非輕，併衡酌被告犯罪之動機、目的、智
      識程度、所生危害及犯後態度等一切情狀，量處如主文所
      示之刑。
乙、恐嚇取財無罪部分：
一、公訴意旨認被告甲○○等3 人除對乙○○犯有前述事實欄一
    所述妨害自由之犯行外，另基於意圖為自己不法所有之犯意
    聯絡，脅迫乙○○設法籌錢清償邱進明債務，嗣於96年5 月
    25日凌晨1 時許，乙○○於桃園縣平鎮市○○路○○段375
    巷8 弄3 號于成旭住處內洗手間趁機撥打110 報警，由員警
    劉士銘冒充乙○○友人回電並向于成旭表示願意給付3 萬元
    ，而與于成旭約在桃園縣楊梅鎮○○○路○ 段28 4號斜對面
    之丁丁藥局前，並於同日凌晨2 時10分許，在該址查獲于成
    旭、甲○○、謝大偉搭載乙○○前來赴約，而未取財得逞，
    認被告甲○○此部分所為係犯刑法第346 條第3 項之恐嚇取
    財未遂罪嫌。
二、按犯罪事實應依證據認定之，無證據不得認定犯罪事實；又
    不能證明被告犯罪者，應諭知無罪之判決，刑事訴訟法第15
    4 條第2 項、第301 條第1 項分別定有明文。故事實之認定
    ，應憑證據，如未能發現相當證據，或證據不足以證明，自
    不能以推測或擬制之方法，以為裁判基礎；又認定不利於被
    告之事實，須依積極證據，苟積極證據不足為不利於被告事
    實之認定時，即應為有利於被告之認定，更不必有何有利之
    證據（最高法院40年台上字第86號及30年上字第816 號判例
    參照）。再按刑事訴訟上證明之資料，無論其為直接或間接
    證據，均須達到通常一般之人均不致有所懷疑，而得確信其
    為真實之程度，始得據為有罪之認定，若關於被告是否犯罪
    之證明未能達此程度，而有合理懷疑之存在，致使無從形成
    有罪之確信，根據「罪證有疑，利於被告」之證據法則，即
    不得遽為不利被告之認定（最高法院29年上字第3105號、76
    年台上字第4986號判例參照）。
三、次按刑法第346 條之恐嚇取財罪，須以為自己或第三人不法
    所有之意圖及以恐嚇使人將本人或第三人之物交付之行為為
    構成要件，缺一即不能成立該罪；又行為人僅以恐嚇方法使
    人交付財物，而無不法所有之意圖者，縱令其行為或可成立
    他項罪名，要無以刑法第34 6條恐嚇取財罪相繩之餘地（最
    高法院80年度台上字第3810號判決、24年度上字第3666號判
    例參照）。經查，證人乙○○於警詢中證稱：「（他們為何
    要控制你行動？又為何要你籌款3 萬元？）他們說邱進明欠
    他們3 萬元，要我把人找出來，如果找不到人就要我替他還
    錢，否則不讓我回家」等語（見96偵13863 號卷第9 頁）；
    其於偵查中亦稱：「是邱進明欠他們的債務，我曾幫邱進明
    還給對方3000元；（有無要你幫邱進明還錢之意？）有」等
    語（見96偵13863 號卷第56頁）；參以證人楊康秀於偵查中
    證稱：「被害人男友邱進明是我的客人，她男友有欠我4000
    元」等語（見96偵13863 號卷第81頁）。且被告于成旭迭稱
    ：與邱進明間有債務；我去找邱進明要討3 萬元欠款；乙○
    ○的男友邱進明在鍾情卡拉OK店借27000 元，還有卡拉OK欠
    款3000元，老闆娘委託我幫她拿回3000元；邱進明欠我3 萬
    元等情（見96偵13863 號卷第14、42頁、97審訴1176號卷同
    上筆錄第3 頁、本院卷第255 頁），俱徵于成旭夥同被告甲
    ○○、謝大偉等人一同前往蘇娟住處意在向邱進明催討積欠
    之債務，嗣因遍尋邱進明無著，始要求邱進明之友人乙○○
    代為償還無疑，其等主觀上自無不法所有之意圖甚明，揆諸
    前開說明，被告甲○○此部分行為，顯與恐嚇取財罪之構成
    要件有間。本院復查無其他積極證據足資證明被告有公訴意
    旨所指之此部分犯行，不能證明被告犯罪，自應就此部分諭
    知被告甲○○無罪之判決。
丙、公訴不受理部分：
一、公訴意旨另以：于成旭於民國96年5 月24日晚間8 時許，駕
    駛車號6220－RN自用小客車，搭載被告甲○○、謝大偉至新
    竹市○○路○ 段386 號乙○○住處，因乙○○前男友邱進明
    向于成旭借款3 萬元尚未歸還，于成旭未經乙○○同意，與
    甲○○、謝大偉共同侵入乙○○上址住宅，且甲○○、謝大
    偉直接衝上2 樓尋找邱進明，因認被告甲○○此部分涉犯刑
    法第306 條第1 項之無故侵入他人住宅罪嫌。
二、按告訴乃論之罪，其告訴應自得為告訴之人知悉犯人之時起
    ，於六個月內為之；告訴或請求乃論之罪，未經告訴、請求
    或其告訴、請求經撤回或已逾告訴期間者，應諭知不受理之
    判決，刑事訴訟法第237 條第1 項、第303 條第3 款分別定
    有明文。復按刑法第30 6條第1 項之無故侵入他人住宅罪，
    依同法第308 條第1 項規定，須告訴乃論。
三、查本件公訴意旨所指被告甲○○涉犯刑法第306 條第1 項之
    無故侵入他人住宅罪嫌，依同法第308 條規定，須告訴乃論
    。惟上開新竹市○○路○ 段386 號房屋為蘇娟之同居人所有
    ，蘇娟於該房屋居住5 年，當日係乙○○到該處尋找蘇娟乙
    節，業據證人蘇娟證述在卷（見本院卷第213-214 頁），故
    本件告訴權人應為蘇娟之同居人及蘇娟，然蘇娟於本院審理
    中已證稱：「從未提出侵入住宅告訴，其同居人亦未曾因此
    案件製作警詢筆錄」等語（見本院卷第214 頁）。揆諸前開
    說明，被告甲○○所涉無故侵入他人住宅罪嫌部分既未經告
    訴，自應就其所涉此部分罪嫌，為不受理判決之諭知。
據上論斷，應依刑事訴訟法第299 條第1 項前段、第301 條第1
項、第303 條第3 款，刑法第28條、第302 條第1 項，刑法施行
法第1 條之1 第1 項、第2 項前段，判決如主文。
本案經檢察官施昱廷到庭執行職務。
中    華    民    國    98    年    11    月    13    日
                  刑事第一庭  審判長法  官  曾家貽
                                    法  官  俞力華
                                    法  官  張瓊華
以上正本證明與原本無異。
如不服本判決應於收受判決後10日內向本院提出上訴書狀，並應
敘述具體理由。其未敘述上訴理由者，應於上訴期間屆滿後20日
內向本院補提理由書( 均須按他造當事人之人數附繕本) 「切勿
逕送上級法院」。
                                    書記官  李宜娟
中    華    民    國    98    年    11    月    16    日
附錄本案論罪科刑法條：
中華民國刑法第302 條（剝奪他人行動自由罪）
私行拘禁或以其他非法方法，剝奪人之行動自由者，處5 年以下
有期徒刑、拘役或3 百元以下罰金。
因而致人於死者，處無期徒刑或 7 年以上有期徒刑，致重傷者，
處 3 年以上 10 年以下有期徒刑。
第 1 項之未遂犯罰之。


司法院資訊處製作；財團法人民間司法改革基金會備份。
